臺灣高等法院臺南分院刑事判決　　　　　96年度上易字第45號
上　訴　人　臺灣嘉義地方法院檢察署檢察官
被　　　告　丁○○
上列上訴人因被告竊盜案件，不服臺灣嘉義地方法院95年度易字
第405號中華民國95年11月30日第一審判決（聲請簡易處刑案號
：臺灣嘉義地方法院檢察署95年度偵字第4018號），提起上訴，
本院判決如下：
    主  文
上訴駁回。
    理  由
一、公訴意旨略以：被告丁○○意圖為自己不法之所有，於民國
    九十五年三月二十七日十四時許，趁其在告訴人丙○○位於
    嘉義縣中埔鄉社口村內埔四十六之十號住處拜訪之際，竊取
    告訴人丙○○所有，置於該處桌上發票日期皆為九十五年四
    月二十七日，面額各為新臺幣十萬元，票號分別為CL000000
    0號及CL0000000號之支票兩張，得手後復於隔日持上開支票
    向不知情之證人蔡士宗調借現金。證人蔡士宗則於同年四月
    初，另持上開支票向不知情之案外人吳易璇調借現金，嗣案
    外人吳易璇於上開支票之發票日將上開支票日存入臺灣土地
    銀行北港分行提示，因該支票早於同年四月二十六日經告訴
    人丙○○申請掛失止付而遭退票，並由臺灣票據交換所函送
    臺灣雲林縣警察局偵辦始循線查知上情。因認被告涉犯刑法
    第三百二十條第一項之竊盜罪嫌云云。
二、按犯罪事實應依證據認定之，無證據不得認定犯罪事實；又
    不能證明被告犯罪者，應諭知無罪之判決，刑事訴訟法第一
    百五十四條第二項、第三百零一條第一項分別定有明文。又
    事實之認定，應憑證據，如未能發現相當證據，或證據不足
    以證明，自不能以推測或擬制之方法，為裁判基礎；且認定
    犯罪事實所憑之證據，雖不以直接證據為限，間接證據亦包
    括在內，然而無論直接證據或間接證據，其為訴訟上之證明
    ，須於通常一般之人均不致有所懷疑，而得確信其為真實之
    程度者，始得據為有罪之認定，倘其證明尚未達到此一程度
    ，而有合理之懷疑存在而無從使事實審法院得有罪之確信時
    ，即應由法院為諭知被告無罪之判決，此觀最高法院四十年
    臺上字第八六號判例、七十六年臺上字第四九八六號判例闡
    釋甚明。
三、公訴人認被告涉有上開竊盜犯嫌，無非係以被告在警詢及偵
    查中之供述、告訴人丙○○、證人鍾琳湘、蔡士宗於警詢及
    偵查中之證述、證人吳易璇於警詢中之證述及支票號碼CL00
    00000號及CL0000000號之支票影本、遺失票據申報書、臺灣
    票據交換所嘉義市分所退票理由單、掛失止付票據提示人資
    料查報表各二件（均影本）資為論據。訊據被告則堅詞否認
    有何竊盜犯行，辯稱：該二張支票係伊向告訴人丙○○所借
    用以向他人調現，而非伊所竊取等語。經查：
  （一）按告訴人之告訴，係以使被告受刑事訴追為目的，是其
        陳述是否與事實相符，仍應調查其他證據以資審認，必
        被害人所述被害情形，無瑕疵可指，且就其他方面調查
        ，又與事實相符，始足據為有罪判決之基礎，此觀最高
        法院五十二年臺上字第一三００號判例、八十一年度臺
        上字第三五三九號判決闡釋甚明。本件告訴人丙○○及
        證人即丙○○之妻鍾琳湘固均於九十五年五月二十八日
        警詢時指稱：支票號碼CL0000000號及CL0000000號二紙
        支票係於九十五年三月二十七日十四時許在其住家嘉義
        縣中埔鄉社口村內埔四十六之十號住處遭被告竊取云云
        。然觀諸告訴人丙○○於九十五年四月二十六日所填載
        支票號碼CL0000000號及CL0000000號二紙支票之遺失票
        據申報書（見警卷第21頁、第22頁）上「票據喪失日期
        及地點」欄均係記載「民國九十五年三月二十八日在家
        中遺失」，並於該欄位左側均載明「本人簽發右列票據
        ，現已『遺失』，除申請付款人止付外，相應報請鈞局
        協助偵查『侵占遺失物罪嫌』‧‧‧」等情甚明，核與
        告訴人上開警詢所指訴失竊之情節有間。次參以告訴人
        丙○○九十五年五月二十四日第一次警詢筆錄時原亦陳
        稱：「（問：今日因何事為警方製作偵訊筆錄？）因有
        支票『遺失』案件，經警方傳訊我到案說明。（問：於
        九十五年四月二十七日前，你是否有開立臺南區中小企
        銀二張支票（號碼為：CL0000000號及CL0000000號）面
        額各為新臺幣壹拾萬元整二張給他人？）我是在家中『
        遺失』的。（問：該二張支票於何時、地遺失的？）是
        在九十五年三月二十七日十四時許，在嘉義縣中埔鄉社
        口村內埔四十六之十號『遺失』的。」（見警卷第6頁
        ）等語甚明，後經警員質疑其是否因無法如期繳付票款
        而申請掛失，告訴人始改稱伊懷疑是被告所竊取云云，
        是告訴人丙○○就上開二紙支票究係遺失或遭竊，前後
        指述情節難謂一致，非無瑕疵可指。再佐以證人丙○○
        及證人鍾琳湘就開立該二紙支票之目的固迭於警詢時、
        偵查中及原審審理均陳稱：上開二紙支票原本係為支付
        予飼料公司所用，開立後便放置於桌上，後遭被告趁機
        竊取云云。然渠等開立支票之總金額高達二十萬元，且
        係專為支付當期貨款所用，竟謂因該二紙支票隨意放置
        桌上始遭被告趁機竊取云云，是渠等證詞已與常情相違
        ；況且告訴人丙○○與證人鍾琳湘均於原審審理時均自
        承：其飼料貨款係以月結方式給付（見原審卷第49頁、
        第60頁）等情明確，而告訴人丙○○更指訴：該二紙支
        票所欲支付之對象，係九十五年二月份之飼料錢（見原
        審卷第52頁）云云，是渠等開立支票既係專為支付九十
        五年二月份單筆金額為二十萬元之貨款，竟以開立二張
        支票方式給付，亦有悖於票據交易常規，是其證述情詞
        更啟疑竇。復經原審隔離證人丙○○及證人鍾琳湘就該
        二紙支票開立之前後情形進行交互詰問，證人丙○○結
        證稱：伊係以飼養鵪鶉為業，該二紙支票係為支付給「
        福有公司」飼料貨款所開立，證人鍾琳湘開立好後放在
        其客廳泡茶桌上（見原審卷第49頁、第50頁）云云；而
        證人鍾琳湘則結證稱：伊開立該二紙支票係為支付「東
        峰股份有限公司」飼料錢，開立完後伊放在客廳之辦公
        桌上（見原審卷第60頁、第61頁）云云，對照證人二人
        上開證述情詞，渠等就該二紙支票開立完畢所放置之位
        置及所欲交付之飼料公司等節，證述俱有歧異。復以此
        情對照證人丙○○於原審審理時所證稱：「（問：支票
        找不到，你們用什麼付貨款？）重新再開二張支票交給
        業務，叫業務延後來收。（問：延後多久？）我叫他下
        星期來收。」（見原審卷第43頁）云云，設若該二紙支
        票原本確係證人鍾琳湘專為支付予飼料公司貨款而開立
        ，後該二紙支票復因喪失致無法如期支付貨款而需證人
        丙○○向飼料公司人員要求展期，衡情渠等在開立支票
        前後，及與該飼料公司收款人員往復尋求支付貨款期日
        展延之過程中，對該特定飼料公司之名稱，自應有深刻
        之印象無疑，當無就該二紙支票原欲支付之對象存有記
        憶不清之情，然經交互詰問之結果，渠等二人竟對支付
        票據之飼料廠商有證述歧異之情形。再參諸證人即飼料
        公司之業務人員乙○○於本院審理行交互詰問時證稱:
        「（檢察官問：被告有無開過支票給你？）有，一張。
        （檢察官問：二月有無開票？）二月份有，我三月份去
        收一張面額十萬元。（檢察官問：有無兌現？）有，我
        們來往都很正常。（檢察官問：開支票有無說是還你貨
        款？）三月份的時候跟他聯繫，我要收貨款，公司催的
        比較緊，他叫我三月底過去收，我約在三月二十八日的
        時候過去收，那時候他有問我多少，我說加減。（檢察
        官問：收了之後有無直接去銀行兌現？）是四月底。」
        由證人乙○○之上開證詞，可知告訴人丙○○於三月二
        十八日交付於飼料公司貨款支票僅有一張，面額十萬元
        ，而非如告訴人丙○○所指稱係面額均為十萬元之支票
        二張（參本院卷第67頁）。另證人戊○○於本院審理行
        交互詰問時證稱：「（檢察官問：是否認識被告及告訴
        人？）不認識被告，但認識告訴人，我們是朋友。（檢
        察官問：職業？）開茶行。（檢察官問：有無跟告訴人
        生意上的往來？）沒有。（檢察官問：有無向你買過什
        麼東西？）沒有，純粹是朋友。（檢察官問：告訴人在
        九十五年二月有無欠你貨款？）有欠我一筆錢，不是貨
        款，是借金錢。（檢察官問：有無表示要還你？）有，
        已經有開票給我了。（檢察官問：告訴人開票給你，你
        有無收到？有，他是開三月底，可是在三月底之前他跟
        我說票已經不能過了，沒有辦法兌現，所以叫我儘快抽
        出來，我說我已經轉出去給人家，怎麼抽回來，他請我
        幫忙，我有幫忙再抽回來，他從新開一張給我有兌現。
        （檢察官問：金額多少？）十萬元。」（參本院卷第64
        -65頁）由證人戊○○之上開證詞可知，戊○○並非飼
        料公司人員，告訴人丙○○確曾於九十五年二、三月間
        另開立一張面額十萬元之支票交付予證人戊○○，但該
        支票係用以清償告訴人丙○○積欠戊○○之借款債務，
        與告訴人所指開立二張支票原係欲支付飼料公司貨款云
        云，純屬杜撰，並不足採。從而，告訴人丙○○及證人
        鍾琳湘上開證詞，俱有明顯瑕疵，且其憑信性不足，已
        難據為不利於被告認定之佐憑。
  （二）反觀被告自始即堅稱：該二張支票係伊向告訴人丙○○
        所借用以向他人調現，而非伊所竊取等情不移。對照卷
        附告訴人於警詢時所提出被告九十五年四月三日所開立
        之三紙本票背面均記載：「茲本人向丙○○借用二張支
        票各壹拾萬元正，雙方言明於95.4.6日，將支票二張送
        還丙○○，本票三張 100,00050,00050,000即作
        廢，如未退還願負法律責任。附註：支票到期日95.4.2
        7二張」（見警卷第27頁背面）等情；再參以證人丙○○於原審審理時結證稱：該三紙本票均為被告所親自開
        立，而各本票票面之發票日、到期日及背面之聲明書內
        容均為被告應其要求所書寫（見原審卷第46頁、第56頁
        ）等語，是由上開三紙本票背面被告應告訴人要求所註
        記之原因關係以觀，已載明該二紙支票為被告向告訴人
        所商借無訛，且被告以開立三紙總金額二十萬元本票之
        方式作為向告訴人借用二十萬元支票之擔保，亦甚符交
        易常情，均足見被告辯稱：該二張支票係伊向告訴人丙○○所借用等情，並非無據。又證人甲○○於本院審理
        時到院證稱「（檢察官問：是否知道告訴人支票二紙遭
        竊事件？）不知道。（檢察官問：被告確實有承認是她
        偷拿的？）她說是她拿的。（檢察官問：有無講幾張？
        ）幾張我不清楚，告訴人有要求拿回來，但是被告說沒
        有辦法拿回來，她也沒有錢還，被告請求告訴人給她寬
        限，告訴人要求開本票才保障。（審判長問：有無聽到
        被告向告訴人說很對不起我偷拿票，或是很抱歉票已經
        沒有辦法還你了？我只聽到我跟你拿票去。（審判長問
        ：有無聽到被告向告訴人說對不起我跟你偷拿票，或是
        對不起我跟你拿票？）真失禮我跟你拿票。（審判長問
        ：被告有無說真失禮，我沒有辦法還你？真失禮票拿不
        回來。」等語（參本院卷61-63頁）。根據甲○○之證
        詞，對於系爭支票是否遭被告所竊取，甲○○無法明確
        證實，其僅能證明被告曾持告訴人名義簽發之支票已轉
        讓予第三人，而無法取回之事實，故被告丁○○辯稱系
        爭二紙支票係向告訴人所借，用以持向他人調現等語，
        應可採信。再參諸被告就其取得上開二紙支票之前後情
        形供稱：伊於九十五年三月二十八日先撥打電話給告訴
        人說伊要過去找告訴人，當日中午欲前往告訴人位於嘉
        義縣中埔鄉之養雞場時，因不熟悉附近道路，遂撥打告
        訴人行動電話欲詢問如何前往，然因告訴人電話無法接
        通，改撥證人鍾琳湘行動電話詢問，並由證人鍾琳湘至
        嘉義縣中埔鄉○○○○村○○○路口處導引前往該處，
        開立該二紙支票時告訴人及證人鍾琳湘均在場，伊係先
        問告訴人丙○○之支票帳戶號碼後，再打電話予證人蔡
        士宗詢問他是否願意使用該帳戶支票借伊錢，而於九十
        五年三月二十八日當天取得支票後即前往雲林縣北港鎮
        向證人蔡士宗調現（見原審卷第84頁、第85頁）等語，
        執此對照被告所持用號碼為0000000000號行動電話於九
        十五年三月二十八日當日之通聯紀錄：九時四十一分
        四十九秒至九時四十一分五十六秒證人丙○○所持用00
        00000000號撥打被告上開行動電話。（基地台位置：嘉
        義市○區○○○路）九時五十二分十二秒至九時五十
        七分二十五秒被告撥打證人丙○○所持用0000000000號
        行動電話（基地台位置：嘉義市○區○○○路）。十
        時零二分四十七秒至十時三分五十六秒證人鍾琳湘所持
        用0000000000號行動電話撥打被告上開行動電話（基地
        台位置：嘉義市○區○○○路）。十時三十六分四十
        七秒至十時四十四分十二秒被告撥打證人蔡士宗所持用
        0000000000號行動電話（基地台位置：嘉義市○區○○○路）。十一時五十七分二十七秒至十一時五十八分
        十六秒被告撥打證人蔡士宗所持用0000000000號行動電
        話（基地台位置：嘉義市○區○○路）。十二時三十
        二分零九秒至十二時三十三分十二秒被告撥打證人丙○○所持用0000000000號行動電話（基地台位置：嘉義市
        ○區○○路）。十二時五十九分五十八秒至十三時零
        二分被告撥打證人鍾琳湘持用0000000000號行動電話（
        基地台位置：嘉義縣中埔鄉○○段）。十三時十六分
        四十秒至十三時十九分二十三秒間被告撥打證人蔡士宗
        所持用0000000000號行動電話（基地台位置：嘉義縣中
        埔鄉○○段）。十三時五十九分三十六秒至十四時零
        分二十六秒被告撥打蔡士宗所持用0000000000號行動電
        話（基地台位置：嘉義市○區○○○路）等情，此有被
        告所持用號碼為0000000000號行動電話於九十五年三月
        二十八日通聯紀錄附卷可考，足見被告於當日上午確實
        先與告訴人丙○○夫妻有往復之電話聯繫後，再與證人
        蔡士宗電話聯絡，中午十二時五十九分許被告位於嘉義
        縣中埔鄉時亦曾先與證人鍾琳湘電話聯絡，嗣於十三時
        十六分位於嘉義縣中埔鄉社口時（即告訴人所營養殖場
        所在位置）再與證人蔡士宗電話聯絡無誤；且被告上開
        行動電話於該日十四時二十一分以後至十五時十分許止
        ，與其他案外人電話聯絡時，其基地台位置均在嘉義縣
        新港鄉及雲林縣北港鎮一帶無訛，此觀上開通聯紀錄所
        載基地台位置即明，是無論被告當日之通聯對象及其所
        在位置，均與被告上開所供案發當日伊取得支票前後之
        行程互核一致，毫無瑕疵可指，均足證其辯詞並非子虛
        ；且由被告先與告訴人夫妻電話聯絡後，再與證人蔡士
        宗電話聯絡，並隨後前往告訴人處取得支票等節以觀，
        若被告並未事前即透過電話商妥借用支票調現事宜，被
        告何以能事先即預見告訴人夫妻當日欲開立二紙支票「
        支付飼料貨款」，而專程遠道前往嘉義縣中埔鄉告訴人
        之養殖場伺機竊取該二紙支票，再轉往雲林縣北港鎮調
        現？故更足以證明被告上開辯詞，係與事實相符，甚屬
        可信。末觀諸卷附告訴人名義所開立之上開二張支票背
        面均有被告親筆簽名之背書字樣（見警卷第23頁、第24
        頁）；佐以證人蔡士宗於原審審理時結證稱：該二紙支
        票上之背書，為被告在其友人蔡芳德位於北港之代書事
        務所交付予伊時應其要求所當場背書（見原審卷第79頁
        ）等語明確，足見被告係以自己本人名義在證人蔡士宗
        面前親筆背書無誤，此亦甚符持他人票據調借現金之交
        易常規。準此，若該二紙支票確為被告未經告訴人丙○○同意交付而逕自竊取，而被告亦顯非對於支票交易不
        熟悉者，衡情被告當無可能對於非法取得之支票據毫無
        掩飾即持往友人處調現，且於該二紙支票以自己名義背
        書，而自陷於必遭循線查獲之處境。前後對照告訴人指
        訴及被告辯詞以觀，告訴人之指訴多有瑕疵，且與常情
        乖違，而被告辯詞前後一致，復與交易常規相符，堪認
        該二紙支票確為被告向告訴人所商借而取得並用以向證
        人蔡士宗調現無疑。
  （三）至檢察官所舉包括：被告在警詢及偵查中之供述、蔡士
        宗於警詢及偵查中之證述、證人吳易璇於警詢中之證述
        等證據方法，均僅足以證明被告曾持該二紙支票向證人
        蔡士宗調現之事實；而支票號碼CL0000000號及CL00000
        00號之支票影本、遺失票據申報書、臺灣票據交換所嘉
        義市分所退票理由單、掛失止付票據提示人資料查報表
        各二件，亦均僅足以證明告訴人曾將該二紙支票掛失止
        付之事實，均尚難據上開證據方法即認定被告有何竊取
        該二紙支票犯行。
四、綜觀前情，公訴人所舉告訴人丙○○、證人鍾琳湘之證詞，
    顯有瑕疵，並不足為不利於被告認定之佐憑；而所舉其餘證
    據方法，無論分別以觀或綜合評價，亦均僅足以證明被告曾
    持告訴人該二紙支票向他人調現，而告訴人嗣後將該二紙支
    票掛失之事實，至被告有無為竊取支票行為之證明，則尚未
    達通常一般人均不致有所懷疑，而得確信其為真實之程度，
    是法院即無由形成被告有罪之確信。此外，公訴人復未提出
    其他適合於證明被告犯罪事實之積極證據，並說明其證據方
    法與待證事實之關係，以說服法院形成被告有罪之心證，而
    被告亦堅稱並無上開犯行等語，基於無罪推定之原則，被告
    上開犯罪即屬不能證明，揆諸上揭說明，自應諭知無罪之判
    決。
五、原判決以無積極證據足資證明被告犯有刑法第320條第1項之
    竊盜罪，而為無罪之諭知。本院經核原判決認事用法，並無
    違誤。公訴人上訴意旨，略以原審對於攸關被告是否成立竊
    盜罪責之證人乙○○未予傳喚，其所認定之事實自有違誤，
    難認原判決為妥適，應予撤銷改判云云。依上所述，為無理
    由，應予駁回。
據上論結，應依刑事訴訟法第368條，判決如主文。
本案經檢察官劉得鉦到庭執行職務。
中　　華　　民　　國　　96　　年　　3　　月　　27　　日
                  刑事第六庭  審判長法　官  蔡崇義
                                    法　官  董武全
                                    法　官  曾文欣
以上正本證明與原本無異。
不得上訴。
　　　　　　　　　　　　　　　　　　書記官  李育儒
中　　華　　民　　國　　96　　年　　3 　　月　　28　　日
